臺灣橋頭地方法院民事裁定
109年度消債清字第9號
聲請人即債  劉漢文  
務人                  
代  理  人  蘇盈伃  法扶律師
上列當事人因消費者債務清理事件聲請清算，本院裁定如下：
    主  文
聲請人劉漢文自民國一百零九年七月二十一日下午四時起開始清
算程序。
命司法事務官進行本件清算程序。
    理  由
一、聲請意旨略以：聲請人即債務人劉漢文前向金融機構辦理消
    費借貸、信用卡契約等，致積欠無擔保債務計新臺幣（下同
    ）4,398,383元，因無法清償債務，於民國95年11月間曾依
    中華民國銀行公會會員辦理消費金融案件無擔保債務協商機
    制請求共同協商債務方案，而向當時最大債權銀行元大商業
    銀行股份有限公司（下稱元大銀行）申請協商，而與各債權
    銀行達成分期還款協議，同意自95年12月起分120期，於每
    月10日繳款16,506元，以各債權銀行債權金額比例清償各項
    債務至全部清償為止，惟聲請人當時收入扣除必要支出後無
    法支應上開協商款遂於96年3月間毀諾，實乃不可歸責於聲
    請人之事由所致，嗣於108年8月間向本院聲請與債權金融機
    構協商債務清償方案，惟因無法負擔債權人所提還款方案致
    調解不成立；因聲請人有不能清償債務或有不能清償之虞，
    復未經法院裁定開始更生程序或宣告破產，爰依法聲請准予
    裁定清算等語。
二、按「債務人不能清償債務或有不能清償之虞者，得依本條例
    所定更生或清算程序，清理其債務。」、「債務人對於金融
    機構負債務者，在聲請更生或清算前，應向最大債權金融機
    構請求協商債務清償方案，或向其住、居所地之法院或鄉、
    鎮、市、區調解委員會聲請債務清理之調解；且協商或調解
    成立者，債務人不得聲請更生或清算。但因不可歸責於己之
    事由，致履行有困難者，不在此限。」消費者債務清理條例
    （下稱消債條例）第3條、第151條第7項分別定有明文。所
    謂「不可歸責於己之事由」，原則上係指客觀上聲請人有收
    支狀況之變動，諸如物價上漲、家屬患病等導致支出增加，
    或因意外、病痛無法工作、僱用之公司倒閉或裁員、減薪等
    以致收入減少等情；又縱使財產及收支狀況無甚變動，但因
    協商時居於劣勢，未能實質協議，僅為爭取利息減少及分期
    清償之些許優惠，勉予允諾，惟其財產及收入客觀上存有難
    以如期履行之情形，亦應認該當。債務人雖因不可歸責之原
    因致不能履行協商條件，仍應符合「不能清償或有不能清償
    之虞」法定要件，亦即應綜合債務人之財產、信用、收支與
    其所負全部債務等狀況，評估其是否仍有償債能力，或即使
    仍得勉力清償，但是否因年紀已長、身罹疾患、工作條件不
    佳或其他相類似之因素，可預期足以影響日後基本生活之維
    持，而有不能清償之虞等情，為其判斷之準據。
三、經查：
  ㈠聲請人前向各金融機構辦理消費貸款、信用卡契約等致現至
    少積欠無擔保債務4,398,383元，前即已因無法清償債務，
    依中華民國銀行公會會員辦理消費金融案件無擔保債務協商
    機制請求共同協商債務方案，向最大債權金融機構元大銀行
    申請協商，而與各債權銀行達成最終分期還款協議，同意自
    95年12月起分120期，於每月10日繳款16,506元，各債權銀
    行債權金額比例清償各項債務至全部清償為止，惟於96年3
    月毀諾未依約履行等情，有108年8月20日調解聲請狀所附債
    權人清冊、財團法人金融聯合徵信中心前置協商專用債權人
    清冊、信用報告、調解筆錄、109年3月19日元大銀行陳報狀
    等件在卷可稽，堪認上情屬實，經核聲請人於95年間申請協
    商時，勞保投保薪資為21,000元，此有勞工保險被保險人投
    保資料表在卷可稽，以此當時收入扣除毀諾時高雄市96年度
    最低生活費標準計算之個人必要生活費10,708元後，僅餘10
    ,292元，顯無法負擔每月16,506元之還款金額，難以期待聲
    請人依約履行，應屬不可歸責於聲請人之事由致不能履約，
    並無違常。是聲請人所稱確有不可歸責於己之事由，致不能
    履行原協商條件，揆諸前開論述，自應屬不可歸責於己之事
    由，是聲請人主張其於與債權銀行達成前開協商結論後，已
    因不可歸責於己之事由致履行顯有重大困難，尚屬可信。
  ㈡聲請人原任職於柏文健康事業股份有限公司，後於108年12月
    起任職全家保全股份有限公司，依108年1月至109年1月薪資
    明細單所示，此期間薪資總額為310,590元，核每月平均薪
    資23,892元，而其現勞工保險投保薪資26,400元，名下無財
    產，107年度申報所得259,495元，核每月平均所得21,625元
    等情，有財產及收入狀況說明書、綜合所得稅各類所得資料
    清單暨國稅局財產歸屬資料清單、勞工保險被保險人投保資
    料表、薪資轉帳存摺內頁、薪資明細單、在職證明書等件附
    卷可證。則在查無聲請人有其他收入來源，佐以聲請人提出
    薪資明細單為證，則以薪資明細單所示平均薪資23,892元作
    為核算其現在償債能力之基礎，應能反映真實收入狀況。
  ㈢至支出部分，聲請人主張需扶養1名未成年子女，支出扶養費
    7,500元。按直系血親相互間，互負扶養之義務，民法第111
    4條第1 款定有明文。查聲請人與配偶育有1名94年生之未成
    年子女，其未有申報所得及財產等情，有戶籍謄本、綜合所
    得稅各類所得資料清單暨國稅局財產歸屬資料清單等附卷可
    證。扶養費用部分，依消債條例第64條之2第1、2項，並參
    照消民法第1118、1119條規定，其負扶養義務之程度，亦應
    考量其目前身負債務之窘境，所負擔之扶養義務能力，自非
    比一般，在無其他更為詳實之資料可供佐證之情形下，故本
    院認定以109年度高雄市最低生活費標準之1.2倍15,719元為
    標準，則配偶分擔1名子女扶養費後，聲請人每月應支出之
    子女扶養費應以7,860元為度（計算式：15,719÷2＝7,860）
    ，聲請人就此主張支出子女扶養費7,500元，應屬可採。至
    聲請人個人日常生活必要費用部分，審酌聲請人負債之現況
    ，基於社會經濟活動之互賴及誠信，該日常生活所需費用，
    自應節制開支，不得有超越一般人最低生活標準之享受，否
    則反失衡平，本院依消債條例第64條之2第1項，參酌109年
    度高雄市最低生活費標準13,099元之1.2倍為15,719元，則
    聲請人每月最低生活費除有特殊情形並有證據證明者外，自
    宜以此為度，始得認係必要支出。聲請人自陳每月必要支出
    為25,500元，尚高於上開標準甚多，且其所列每月租金15,0
    00元，尚屬過高，本院認應以上開標準15,719元列計為每月
    必要生活支出，較為可採。
  ㈣綜上所述，以聲請人現每月所得23,892元為其償債能力基準
    ，扣除其每月個人之必要生活費用15,719元、扶養費7,500
    元後餘673元，而聲請人目前負債總額為4,398,383元，以上
    開餘額按月攤還結果，約百年餘期間始能清償完畢，堪認聲
    請人確有不能清償債務或有不能清償之虞之情事從而，聲請
    人主張已不能清償債務，聲請本院准予清算，依所舉事證及
    本院調查結果，即無不合。
四、末按「法院開始清算程序之裁定，應載明其年、月、日、時
    ，並即時發生效力。」、「法院裁定開始更生或清算程序後
    ，得命司法事務官進行更生或清算程序，必要時得選任律師
    、會計師或其他適當之自然人或法人一人為監督人或管理人
    。」，消費者債務清理條例第83條第1 項、第16條第1 項分
    別定有明文。本件聲請人其目前收入及財產狀況，不能履行
    債務，未償之債務亦屬不能清償，有如上述。從而，聲請人
    聲請清算，洵屬有據，應予准許，爰命司法事務官進行本件
    清算程序。
五、依消費者債務清理條例第11條第1 項、第83條第1 項、第16
    條第1 項，裁定如主文。
中　　華　　民　　國　 109　　年　　7 　　月　　21　　日
              　　民事庭　法　官　李姝蒓
以上正本係照原本作成。
本裁定已於109年7月21日下午4 時公告。
本裁定不得抗告。
中　　華　　民　　國　 109　　年　　7 　　月　　21　　日
  　                      書記官　郭南宏